【裁判字號】    95,交聲,40
【裁判日期】    950525
【裁判案由】    違反道路交通管理處罰條例聲明異議
【裁判全文】
臺灣臺東地方法院交通事件裁定          95年度交聲字第40號
原處分機關  交通部公路總局高雄區監理所臺東監理站
異  議  人  乙○○
即受處分人
                    弄3號
上列受處分人因違反道路交通管理處罰條例案件，對於交通部公
路總局高雄區監理所臺東監理站民國95年4月11日所為之裁決處
分（處分案號：東監違字第裁81-T00000000號）聲明異議，本院
裁定如下：
    主  文
異議駁回。
    理  由
一、本件異議意旨略以：異議人即受處分人乙○○（下稱異議人
    ）於民國95年3月18日17時28分，騎乘車號KP6-436號機車行
    經臺東市○○街與博愛路口，並未闖越紅燈；又原舉發單所
    載違規地點有誤，係經異議後始補正，效力已失，正確度亦
    屬有疑；又異議人時速甚慢，當時員警並未及時攔停，果若
    異議人有闖越紅燈，何以員警不立即攔停，顯與事實不符，
    爰據此聲明異議，撤銷原處分等語。
二、按汽車駕駛人行經有燈光號誌管制之交岔路口闖紅燈者，處
    新臺幣（下同）1,800元以上5,400元以下罰鍰，道路交通管
    理處罰條例（下稱處罰條例）第53條定有明文，又依同條例
    第63條第1項第3款規定，並應記違規點數3點。
三、經查：
（一）本件異議人於95年3月18日17時28分，騎乘車號KP6-436號
      機車行經臺東市○○街與博愛路口，行經該路口設有燈光
      號誌管制之交岔路口時，以未遵守燈光號誌管制闖紅燈之
      違規行為，經執行巡邏勤務之臺東縣警察局臺東分局警員
      丙○○、甲○○將異議人攔停，告知違規事實開單舉發，
      並於其後更正違規地點等情，有臺東縣警察局臺東分局95
      年3月30日函、東警交字第T00000000號舉發違反道路交通
      管理事件通知單各1紙附卷可稽。
（二）證人即執行勤務舉發本違規事件之員警丙○○、甲○○於
      本院調查時到庭均結稱，當時見異議人騎乘機車行經臺東
      市○○街與博愛路口時，當時異議人有稍微停頓一下，隨
      即闖紅燈直接過去該路口；當時並無誤認、誤判之可能，
      因為當時尾隨於異議人機車後方，並只有異議人的1部機
      車闖紅燈，又見異議人闖紅燈後，就立刻闖越紅燈尾隨追
      趕，不可能有誤認、誤判之情形等語（本院95年5月23日
      訊問筆錄）。參以證人丙○○、甲○○乃依法執勤之警員
      ，與異議人素昧平生，應無嫌隙，尚無足認其有任意為不
      實舉發之情事存在，且其證詞內容經本院隔離訊問後亦大
      致一貫。基此，審諸證人丙○○、甲○○乃為原處分機關
      所認定異議人有上開違規行為之原證人，依其到庭所陳述
      之經過並無違反經驗或論理法則之情形，且於本件卷存證
      據資料內並無任何積極證據足以證明證人所述虛偽，亦無
      足可顯信證人陳述不可採之品性證據或前科證據存在，自
      不得僅因證人為本件開單告發異議人之員警即否認其在訴
      訟上所具有之原證人資格；且交通警員掣單舉發違反道路
      交通管理處罰條例所列之違規事實，本質上為行政處分，
      係公務員基於職務上權力，依法就特定之具體事件所為具
      有公法上效果之單方行政行為，基於公務員為公法上行為
      具有公信力之原則，該行政處分當可被推定為真正。是以
      ，本件舉發警員丙○○、甲○○到庭證述如上，而異議人
      亦自承在勝利街152號為警攔下等情觀之，則證人丙○○
      、甲○○既已明確證述異議人有上揭違規之事實，異議人
      否認有該違規行為，自難採信。
（三）再者，由異議人於案發後隔2日所親自填載之交通違規陳
      述單內容所示，異議人自承係於黃燈時通過路口，而依該
      陳述單所作成情狀、時點，因距本件案發時時點較近，其
      陳述之可信性要屬可採，另參諸其於本院調查時所述車速
      非快之情狀觀之，於一般道路交通號誌設計中，由黃燈轉
      換為紅燈之秒數非長，是異議人可能於經過路口期間，燈
      號由黃燈轉換為紅燈，並非不可想像；此外，若謂公務員
      之一切行政行為，均需預留充分之證據，以證明其所認定
      之事實為真，則國家行政勢必受到相當程度之阻礙，而且
      相關行政目的亦難以順利達成，故刑事訴訟法中就犯罪證
      據有關之規定，與屬於行政秩序罰之交通違規裁罰本旨不
      相符合之部分，自不在得以準用之列。從而，交通違規行
      政爭訟之舉證責任原理，非如刑事案件中，應超越任何合
      理懷疑始可為有罪判決者之嚴格程度，而係應與民事訴訟
      之舉證責任原理相類似，亦即，基本上應就行政機關與人
      民所各自主張有利於己之事實，分配其應盡之舉證責任，
      而非逕予適用刑事訴訟法上之「無罪推定」原則，此觀諸
      行政訴訟法第136條，規定行政訴訟程序準用民事訴訟法
      第277條舉證責任分配原則之立法意旨，即可明瞭。
（四）異議人雖另稱上開舉發單所載違規地點有誤，直至異議人
      異議後方更正為正確地點等語。然查，臺東縣警察局臺東
      分局嗣於95年3月30日以信警交字第0950034511號函中，
      已將上開錯誤更正。況本件違規舉發通知單就車號之記載
      ，自始明確，且就記載違規事實為闖紅燈，參以違反道路
      交通管理事件統一裁罰基準及處理細則第34條亦規定，處
      罰機關受理移送之舉發違反道路交通管理事件時，發現應
      填記內容不符規定，或所列附件漏未移送者，應即洽請原
      移送機關更正或補送。違反道路交通管理事件，處罰機關
      受理後發現舉發錯誤或要件欠缺，可補正或尚待查明者，
      退回原舉發單位查明補正後依法處理；其錯誤屬實或無可
      補正者，由受理機關依權責簽結，並將簽結之理由，連同
      該事件有關文件書函請原舉發單位之上級機關查究。是上
      開舉發單之誤載部分，既經補正，並無妨礙異議人權益，
      遑論對於本件違規事實之確認，自不生任何影響。
（五）從而，異議人駕駛上開機車，於上揭時、地有闖紅燈之違
      規事實明確，則原處分機關據此並援引處罰條例第53 條
      及第63條第1項第3款之規定，並參酌違反道路交通管理事
      件統一裁罰標準表之相關內容，從輕裁處異議人罰鍰1800
      元並記違規點數3點，於法即無不當。本件異議人之異議
      為無理由，應予駁回。
四、據上論斷，應依道路交通案件處理辦法第19條，裁定如主文
    。
中    華    民    國    95    年    5     月    25    日
                    交通法庭  法  官  呂煜仁
以上正本證明與原本無異。
如不服本裁定，應於裁定送達後5日內向本院提出抗告狀（須附
繕本）。
「切勿逕送上級法院」
                               書記官 王希文
中    華    民    國    95    年    5     月    25    日


司法院資訊處製作；財團法人民間司法改革基金會備份。
